【裁判字號】    99,監宣,9
【裁判日期】    990226
【裁判案由】    監護宣告
【裁判全文】
臺灣臺南地方法院民事裁定               99年度監宣字第9號
聲  請  人  丙○○
上列聲請人聲請對甲○○為監護宣告事件，本院裁定如下：
    主    文
宣告甲○○（男，民國○○年○月○日生，身分證統一編號：Ｚ00000
0000號，住臺南縣學甲鎮新達里15鄰頂山寮27號）為受監護宣告
之人。
選定聲請人丙○○（民國○○年○月○日生，身分證統一編號：Ｚ000
000000號，住臺南縣學甲鎮新達里15鄰頂山寮27號）為受監護宣
告之人甲○○之監護人。
指定乙○○（民國○○年○○月○○日生，身分證統一編號：Ｚ0000000
00號，住臺南縣學甲鎮新達里15鄰頂山寮27號）為會同開具財產
清冊之人。
聲請程序費用由受監護宣告之人甲○○負擔。
    理    由
一、按對於因精神障礙或其他心智缺陷，致不能為意思表示或受
    意思表示，或不能辨識其意思表示之效果者，法院得因本人
    、配偶、四親等內之親屬、最近一年有同居事實之其他親屬
    、檢察官、主管機關或社會福利機構之聲請，為監護之宣告
    ，民法第14條第1項定有明文。次按受監護宣告之人應置監
    護人。法院為監護之宣告時，應依職權就配偶、四親等內之
    親屬、最近一年有同居事實之其他親屬、主管機關、社會福
    利機構或其他適當之人選定一人或數人為監護人，並同時指
    定會同開具財產清冊之人，民法第1110條、第1111條第1項
    亦定有明文。
二、本件聲請意旨略以：聲請人為甲○○（男，民國78年7月7日
    生，身分證統一編號：Ｚ000000000號，住臺南縣學甲鎮新達
    里15鄰頂山寮27號）之母親，甲○○自出生時起即為智能障
    礙患者，現甲○○雖已成年，惟其不能為意思表示或受意思
    表示，聲請人為此爰聲請對甲○○為監護宣告。又聲請人為
    甲○○之母親，乙○○為甲○○之姊姊，甲○○平常均是由
    聲請人及乙○○共同照顧，爰請鈞院選定聲請人為甲○○之
    監護人，指定乙○○為會同開具財產清冊之人等語。
三、經查：
  （一）聲請人係甲○○之母親，業據其提出戶籍謄本1件在卷
        可憑，揆諸上開規定，本件聲請人聲請對甲○○為監護
        之宣告，自屬有據。
  （二）又聲請人主張甲○○自出生起即為智能障礙患者，迄今
        不能為意思表示或受意思表示之事實，業據聲請人提出
        甲○○之能力概述表1件為證，且本院於99年2月4日在
        鑑定人財團法人臺灣省私立台南仁愛之家附設精神療養
        院醫師施仁雄面前訊問甲○○，甲○○對問話無法回答
        ，又鑑定醫師對甲○○為精神鑑定結果認：「一般醫學
        檢查：個案外表痴傻，對問話無法回答，日常生活無法
        自理，完全須別人協助。精神檢查方面：個案的注意力
        、判斷能力、對人時地的定向感、記憶能力、計算能力
        及抽象思考能力均有明顯缺失。並有因心智缺陷，致不
        能為意思表示或受意思表示，亦不能辨識其意思表示之
        效果者。鑑定判定：基於受鑑定人有智慧障礙，致不能
        為意思表示或受意思表示，不能辨識其意思表示之效果
        ，且接受治療後回復可能性甚低，因而不能管理自己財
        產。結論：可為監護宣告。」等語，有本院99年2月4日
        訊問筆錄在卷可憑，是聲請人聲請對甲○○為監護宣告
        為有理由，應予准許。
四、次查，受監護宣告人甲○○之父親李榮彬已死亡，聲請人為
    甲○○之母親，與甲○○同住，有戶籍謄本1件、除戶謄本1
    件附卷可稽，堪予認定。本院審酌受監護宣告人甲○○平日
    主要由聲請人照顧其日常生活起居，聲請人亦願意擔任甲○
    ○之監護人，因認由聲請人擔任甲○○之監護人，最能符合
    甲○○之最佳利益，為此爰選定聲請人為受監護宣告人甲○
    ○之監護人；又乙○○係受監護宣告人甲○○之姊姊，有戶
    籍謄本1件在卷可稽，衡情乙○○應會本於受監護宣告之人
    甲○○之最佳利益，與監護人共同開具財產清冊，且乙○○
    亦表示願擔任會同開具財產清冊之人，是爰指定乙○○為會
    同開具財產清冊之人，以利監護事宜之執行。
五、依民事訴訟法第608條第1項，裁定如主文。
中    華    民    國    99    年    2     月    26    日
                   家事法庭   法  官  葉惠玲
以上正本係照原本作成。
如不服本裁定關於選定監護人及指定會同開具財產清冊之人等部
分，應於送達後十日內向本院提出抗告狀，並繳納抗告費新臺幣
1,000元；其餘關於宣告監護之部分，不得抗告。
中    華    民    國    99    年    2     月    26    日
                              書記官  謝麗首

司法院資訊處製作；財團法人民間司法改革基金會備份。
